【裁判字號】    91,訴,1083
【裁判日期】    920905
【裁判案由】    第三人異議之訴
【裁判全文】
臺灣彰化地方法院民事判決  九十一年度訴字第一○八三號
    原      告  丁○○
                丙○○
    訴訟代理人  朱清雄律師
    複代理人    乙○○      住.
                戊○○      住.
    被      告  甲○○○○  設.
    法定代理人  己○        住.
    訴訟代理人  黃精良律師
右當事人間第三人異議之訴事件，業經本院於九十二年八月二十二日辯論終結，本院
判決如左：
    主      文
原告之訴駁回。
訴訟費用由原告丁○○負擔百分之五十五，餘由原告丙○○負擔。
    事      實
一、原告方面：
  (一)聲明：鈞院九十年執字第一○六八五號強制執行事件之執行程序，應予撤銷。
  (二)陳述：
    1.緣鈞院九十年度執字第一○六八五號執行事件之執行債務人為訴外人陳榮華，
      惟上開執行事件之執行標的編號Ｃ部分建物，係原告丁○○所有坐落彰化縣社
      頭鄉○○段第一一四三地號土地上建號三六○建物之一部分，雖越界建築於被
      告所有之同段第一一五七地號土地上，惟上開執行事件之執行名義既非對原告
      丁○○所為，依法即不能拆除原告丁○○所有之系爭Ｃ部分建物；又上開執行
      標的編號Ｄ部分建物，屬陳金水所建坐落同段第一一四二地號土地上未辦保存
      登記建物之一部分，嗣陳金水死亡後，分歸原告丙○○及訴外人陳榮芳、陳榮
      華繼承取得，雖亦越界建築於同段第一一五七地號土地上，但上開執行事件之
      執行名義並非對原告丙○○所為，當亦不能拆除原告等人公同共有之Ｄ部分建
      物，而原告丙○○業經全體公同共有人同意提起本件訴訟，爰本於強制執行法
      第十五條之規定，求為判命撤銷上開執行事件之強制執行程序。
    2.對被告抗辯所為之陳述：
      (1)台中高等行政法院九十二年度訴更一字第○○○○三號地上權登記事件於九
        十二年四月十八日上午十時會同田中地政事務所測量員到場，由測量人員現
        場指界表示，系爭第一一五七地號「．．．從水溝邊緣到一一四三地號是約
        七米左右。」「從水溝邊緣到房屋處樑水泥柱是五米三．．．」（見該院前
        揭筆錄影本），即表示原告丁○○及陳金水之建物主體結構約有一‧七米占
        用到被告土地，並非如被告所稱只有「亭仔腳」才占用到被告土地。而原告
        丁○○及陳金水所有建物均為日據時期建物，依當時規定應有「亭仔腳」建
        築，且同屬建物主體結構之一部，故本件早在興建當時即有系爭「亭仔腳」
        存在，並非日後由陳榮華所建。
      (2)被告在前案即鈞院八十七年度訴字第一○八四號係以陳榮華為被告主張拆除
        系爭建物，當時陳榮華因不知而未表示其非建物所有人，待二審時雖已知，
        但因無告知對造義務而未為告知。而民事訴訟法採當事人進行主義，被告於
        前案起訴時本即負有查明訴訟相對人之義務，其既未盡查明真正適格當事人
        之責任，豈能持該判決執行原告之建物？又陳金水所有之建物由原告丙○○
        等人共同繼承，屬公同共有，被告當時只以陳榮華為被告，實為當事人不適
        格，該訴訟不能拘束原告丙○○及其他全體繼承人，故原告丙○○得經同意
        ，為全體繼承人之利益提起本件訴訟。
  （三）證據：提出土地登記謄本、建物登記謄本、房屋稅籍證明書、本院民事執行
        處通知、房屋稅繳款書、戶籍滕本、除戶資料、繼承系統表、勘驗筆錄等件
        為證。
二、被告方面：
  (一)聲明：如主文所示。
  (二)陳述：
    1.陳金水之建物既由丙○○與陳榮華、陳榮芳共同繼承，則此部份僅由丙○○一
      人任原告提起本件第三人異議之訴，顯然當事人不適格。
    2.陳榮華在鈞院八十七年度訴字第一○八四號拆屋交地事件中，從未爭執系爭Ｃ
      、Ｄ建物非其所有，可見系爭建物確實是陳榮華占用被告土地所建築之鐵皮造
      無牆涼棚，其中Ｃ部分陳榮華出租予楊登吉賣早上，下午及晚上由陳正仁賣，
      Ｄ部分攤位則由陳榮華出租予朱結川。況前後面之建物非必然是同一人所有，
      而原告在自己土地上之建物是有門有壁之房屋，然系爭Ｃ、Ｄ建物則是鐵皮造
      無牆之攤位（涼棚），二者構造根本不同，絕非是原告丁○○及陳金水所起造
      ，且否認原告所稱日據時代房屋必有亭仔腳之規定，所謂亭仔腳即指騎樓，而
      被告請求陳榮華拆除者是鐵皮造之涼亭，與裏地磚造住家之建物構造顯然不同
      。另觀之折舊年數，陳金水所有房屋是在四十一年前即有，既與系爭涼棚之建
      材不同，新舊有別，亦不可能為陳金水所蓋。又陳榮華是原告丁○○之配偶，
      依夫妻聯合財產制規定，妻之財產以由丈夫管理為原則，夫對妻之原有財產有
      使用收益之權，故不能即謂系爭Ｃ部分涼棚必為原告丁○○所蓋，且原告丁○
      ○是與陳榮華同住在社頭鄉○○村○○路○段五九八巷六七號，原告丁○○不
      可能不知道租金一直由陳榮華收取。
  (三)證物：提出土地登記謄本、建物登記謄本為證。
三、本院依職權調閱本院九十年度執字第一○六八五號執行卷宗、本院八十七年度訴
    字第一０八四號、台灣高等法院台中分院八十九年度上字第三二九號、最高法院
    九十年度台上字第一八八三號拆屋還地歷審案卷，並履勘現場。
    理      由
一、本件原告起訴主張：本院九十年度執字第一○六八五號執行事件之執行債務人為
    訴外人陳榮華，系爭編號Ｃ、Ｄ部分建物，均越界建築於被告所有坐落彰化縣社
    頭鄉○○段第一一五七地號土地上，而同段第一一四三地號土地暨其上建號三六
    ○號建物係原告丁○○所有，同段第一一四二地號土地則由原告丙○○及訴外人
    陳榮芳、陳榮華公同共有，其上有訴外人陳金水所建未辦保存登記之建物，亦分
    歸原告丙○○及陳榮芳、陳榮華繼承取得等情，業據原告提出土地登記謄本、建
    物登記謄本、房屋稅籍證明書、本院民事執行處通知、房屋稅繳款書、戶籍滕本
    、除戶資料、繼承系統表為證，且為兩造所不爭，並經本院依職權調取本院上開
    九十年度執字第一○六八五號執行卷宗查閱無訛，自堪信原告此部份之主張為真
    實。
二、經查：
  (一)就系爭編號Ｄ建物部分：
    原告既主張系爭編號Ｄ建物為陳金水生前所建，嗣陳金水死亡，分歸原告丙○○
    及陳榮芳、陳榮華共同繼承，此有戶籍謄本、除戶資料、繼承系統表在卷可稽，
    則除原告得其他共有人同意起訴外，即應由全體公同共有人為原告，其當事人始
    為適格，乃原告並未提出證據證明業經陳榮芳、陳榮華同意起訴，從而，原告起
    訴為當事人之適格顯有欠缺，應予駁回。
  (二)就系爭編號Ｃ建物部分：
    1.按當事人主張有利於己之事實者，就其事實有舉證之責任，但法律別有規定，
      或依其情形顯失公平者，不在此限，民事訴訟法第二百七十七條定有明文。本
      件原告丁○○主張其為系爭編號Ｃ建物之所有權人，業為被告所否認，其自應
      就其主張之事實，負舉證之責。
    2.原告丁○○固提出建物登記謄本、房屋稅繳款書以證明系爭Ｃ建物為其所有，
      其有足以排除強制執行之權利云云，惟查：
      (1)稽之被告於八十七年十一月間，基於第一一五七地號土地所有權，對訴外人
        陳榮華等提起拆屋還地等訴訟，經本院以八十七年度訴字第一０八四號判決
        陳榮華應拆除系爭第一一五七地號土地上編號Ｃ、Ｄ建物，此部份經陳榮華
        上訴後，業遭台灣高等法院台中分院以八十九年度上字第三二九號判決、最
        高法院以九十年度台上字第一八八三號裁定駁回上訴而告確定在案。在前訴
        訟中，陳榮華自本院審理時起，迄最高法院九十年十月二十五日判決止，均
        未曾提及原告丁○○始為系爭Ｃ部分建物之所有權人一事，復不否認前開判
        決所認其占有系爭Ｃ部分面積０‧００三四六三公頃土地建築鐵皮造無牆房
        屋之事實，卻僅以其已時效取得地上權故有占有權源置辯等情，業經本院調
        取前揭民事全部卷證核閱屬實，則原告丁○○主張系爭Ｃ建物非陳榮華建造
        ，而屬其所有之真實性，已令人生疑。
      (2)又原告丁○○早於六十八年、六十一年間即取得第一一四三地號土地暨建號
        三六○號建物所有權，有卷附之土地登記謄本、建物登記謄本足按，果系爭
        Ｃ部分建物確如原告丁○○所言係日據時期建造之「亭仔腳」而屬三六○號
        建物之一部，則考諸陳榮華與原告丁○○既親為夫妻，系爭Ｃ部分建物已由
        原告丁○○取得逾二、三十年之久，復交由陳榮華統籌管理使用收益，用以
        出租楊登吉、陳正仁收取租金，衡情陳榮華就系爭Ｃ建物屬原告丁○○之財
        產乙節，當知之甚詳始符常情，然原告丁○○竟稱陳榮華於前訴訟一審時不
        知其非建物所有人，直至二審才知云云，實有違情理，而不足取。
      (3)查被告就系爭第一一五七地號土地曾於六十七年八月二十一日出租與訴外人
        彰化縣社頭鄉公所，以供攤販搭建臨時房屋營業之用，約定租期至消費市場
        興建完成舊有攤販可遷入時為止，該公所再將第一一五七地號土地轉租與攤
        販，而陳榮華即為攤販之一，陳榮華已於本院八十五年度訴字第一六０號、
        台灣高等法院台中分院八十六年度上字第四二二號拆屋還地事件中自認伊係
        向彰化縣社頭鄉公所承租第一一五七地號土地無誤等情，有上揭民事判決附
        於調閱之台灣高等法院台中分院八十九年度上字第三二九號案卷可佐。而參
        諸系爭建築物之結構，原告丁○○所有之建號三六○建物乃磚造一層房屋，
        系爭Ｃ部分建物則為鐵皮造無牆之攤位，此有建物登記謄本、田中地政事務
        所八十九年三月十六日字二一三號土地複丈成果圖及本院九十二年五月八日
        勘驗筆錄得憑，且為原告丁○○所不否認，綜合上情，堪認被告抗辯稱系爭
        Ｃ建物是陳榮華占用被告土地所建築之鐵皮造無牆涼棚攤位，用以出租楊登
        吉賣早上，下午及晚上由陳正仁賣等語，較為可信。因而，系爭Ｃ部分鐵皮
        造無牆建物雖毗鄰貼於建號三六○建物之前興建，然原告丁○○就Ｃ部分建
        物屬其所有之事實，既未能提出確切證據以實其說，自難僅憑建物前後面相
        連，遽為推論其必然同屬一人所有。是以，原告前開主張，尚難憑採。
三、從而，原告丁○○既不能證明其對系爭編號Ｃ建物部分有足以排除強制執行之權
    利，而原告丙○○就系爭編號Ｄ建物部分起訴當事人之適格有欠缺，則其依強制
    執行法第十五條之規定，請求就本院九十年度執字第一○六八五號被告與陳榮華
    間拆屋還地等強制執行事件所為之執行程序予以撤銷，均無理由，應予駁回。
四、本件事證已臻明確，兩造其餘攻擊、防禦方法及舉證，經本院審酌後，核與判決
    結果不生影響，自無庸逐一贅論，併此敘明。
據上論結，本件原告之訴為無理由，依民事訴訟法第七十八條、第八十五條第一項，
判決如主文。
中      華      民      國    九十二    年      九      月      五      日
                                    臺灣彰化地方法院民事第一庭
~B審判長法      官  羅培昌
~B      法      官  鄭舜元
~B      法      官  周莉菁
右為正本係照原本作成。
如對本判決上訴須於判決送達後廿日內向本院提出上訴狀。
中      華      民      國    九十二    年      九      月      五      日
~B      法院書記官  張清秀


司法院資訊處製作；財團法人民間司法改革基金會備份。
